【裁判字號】    98,訴,71
【裁判日期】    980213
【裁判案由】    毒品危害防制條例
【裁判全文】
臺灣基隆地方法院刑事判決                98年度訴字第71號
公  訴  人  臺灣基隆地方法院檢察署檢察官
被      告  乙○○
上列被告因違反毒品危害防制條例案件，經檢察官提起公訴（97
年度毒偵字第3094號），被告並為有罪陳述，本院合議庭乃裁定
由受命法官獨任以簡式審判程序進行審理，並判決如下：
    主  文
乙○○施用第一級毒品，累犯，處有期徒刑柒月；又施用第二級
毒品，累犯，處有期徒刑月，扣案之第二級毒品安非他命類柒
包（毛重合計貳點陸公克）併同無從與之完全析離之分裝袋柒
只，均沒收銷燬、玻璃球吸食器壹支，沒收。應執行有期徒刑玖
月，扣案之第二級毒品安非他命類柒包（毛重合計貳點陸公克
）併同無從與之完全析離之分裝袋柒只，均沒收銷燬、玻璃球吸
食器壹支，沒收。
    事  實
一、前案紀錄：
  (一)施用毒品紀錄：
    乙○○前因初犯施用毒品案件，經觀察、勒戒後，認有繼續
    施用毒品之傾向，經法院裁定強制戒治，俟民國97年3 月4
    日始因完成毒癮戒斷療程而經釋放出所，並由臺灣基隆地方
    法院檢察署檢察官於97年3 月3 日，以97年度戒毒偵字第9
    號為不起訴處分確定。
  (二)累犯紀錄：
    乙○○前另因持有毒品案件，經本院於96年3 月16日，以95
    年度易字第491 號判決有期徒刑二月確定；乃乙○○猶未經
    發監，中華民國九十六年罪犯減刑條例旋於96年7 月16日公
    布施行，所犯首開案件遂經依法減刑（本院96年度聲減字第
    893 號裁定），再由檢察官指揮執行而於97年4 月4 日赦免
    餘刑經釋放出監（構成累犯）。
二、本案事實：
    乙○○猶不思戒除毒癮，復於前揭一(一)所述之強制戒治執行
    完畢經釋放出所以後之五年以內，另行萌生施用第一級毒品
    海洛因之犯意，於97年12月8 日下午5 時，在基隆市○○○
    街57之4 號4 樓住處，將海洛因捲置香煙內點火燒烤使生霧
    化白煙再以口鼻吸食，藉以施用第一級毒品海洛因1 次。其
    後，又基於施用第二級毒品安非他命類（安非他命暨甲基安
    非他命）之犯意，於97年12月9 日中午12時，在上址，將安
    非他命類置入玻璃球吸食器內燒烤使生霧化白煙再以口鼻吸
    食，藉以施用第二級毒品安非他命類1 次。乃為警於97年12
    月9 日下午3 時50分，循線前往上址訪查查獲，並扣得乙○
    ○所有之第二級毒品安非他命類7 包（毛重合計2.63公克）
    、玻璃球吸食器1 支，經採其尿液送驗，結果呈嗎啡（海洛
    因代謝後尿液檢出成份）、安非他命暨甲基安非他命陽性反
    應，而悉上情。
三、案經基隆市警察局第四分局移送臺灣基隆地方法院檢察署檢
    察官偵查起訴。
    理  由
壹、程序事項
    本案被告乙○○所犯者非為死刑、無期徒刑、最輕本刑為三
    年以上有期徒刑之罪或高等法院管轄之第一審案件，其於準
    備程序進行中，先就被訴事實為有罪之陳述，經告知其簡式
    審判程序之旨，並聽取公訴人、被告之意見後，本院業已依
    刑事訴訟法第二百七十三條之一第一項規定，裁定由受命法
    官獨任以簡式審判程序進行本案之審理。
貳、實體事項
一、前揭事實業據被告乙○○於本院審理時坦承在卷，且有被告
    所有之玻璃球吸食器1 支、第二級毒品安非他命類7 包（毛
    重合計2.63公克）扣案暨基隆市警察局第四分局安樂分駐所
    查獲涉嫌毒品危害防制條例毒品初步鑑驗報告單、毒品初步
    鑑驗照片各1 紙在卷可佐。又被告為警查獲而採集之尿液檢
    體，經送請臺灣尖端先進生技醫藥股份有限公司以氣相層析
    質譜儀法為確認檢驗之結果，呈嗎啡（海洛因代謝後尿液檢
    出成份）、安非他命暨甲基安非他命陽性反應。此亦有臺灣
    尖端先進生技醫藥股份有限公司97年12月19日濫用藥物檢驗
    報告1 份，暨足與上開檢驗報告相對應之尿液檢體對照表1
    件在卷可憑；參之以酵素免疫分析或薄層定性分析等方式為
    初步篩檢者，檢驗結果雖有相當程度偽陽性之可能，然以氣
    （液）相層析、質譜分析之儀器為交叉確認者，檢驗結果出
    現偽陽性之機率則極低，因而具有公信力，核足為對涉嫌人
    不利之認定；尤以「毒品施用後於尿液、血液中可檢出之最
    大時限，與施用劑量、施用頻率、施用方式、施用者飲水量
    之多寡、個人體質、代謝情況、檢體收集時間點及所用檢測
    方法之靈敏度等因素有關，因個案而異。依據Clarke's Iso
    lation Identification of Drugs第二版記載，血液中藥物
    之半衰期（濃度減半所需時間）分別為古柯鹼0.7-1.5 小時
    、海洛因3 分鐘（其代謝物為嗎啡2-3 小時）、嗎啡2-3 小
    時、大麻20-36 小時、安非他命12小時（當尿液偏酸性時，
    為4-8 小時）、甲基安非他命9 小時、Ketamine2-4 小時，
    而MDMA約8.49小時。一般於尿液中可檢出之最大時限，古柯
    鹼為施用後1-4 天、海洛因2-4 天、嗎啡2-4 天、大麻1-10
    天、安非他命1-4 天、甲基安非他命1-5 天、MDMA1-4 天、
    MDA 1-4 天、Ketamine2-4 天。」此復曾經行政院衛生署藥
    物食品檢驗局以92年7 月23日管檢字第0920005609號函釋在
    案。勾稽以觀，足見被告於本院審理時之任意性自白，與事
    實相符，堪可採信。再者，被告查有如本判決事實欄一(一)所
    載施用毒品之前案紀錄。觀諸卷附臺灣高等法院被告前案紀
    錄表、不起訴處分書之內容即明。從而，本案事證明確，參
    照最高法院97年9 月9 日97年度第5 次刑事庭會議二決議意
    旨，被告於初犯施用毒品案件之五年以內，再犯施用毒品之
    犯行，堪可認定，應依法論科。
二、論罪科刑：
  (一)查海洛因、安非他命類分別係毒品危害防制條例所列管之第
    一級、第二級毒品，此為該條例第二條第二項第一款、第二
    款所明定。按犯毒品危害防制條例第十條之罪（施用毒品罪
    ）者，檢察官應聲請法院裁定，令被告入勒戒處所觀察、勒
    戒，經勒戒處所陳報，認受觀察、勒戒人無繼續施用毒品傾
    向者，應即釋放，並為不起訴之處分；認有繼續施用毒品傾
    向者，即應聲請法院裁定令入戒治處所強制戒治，俟強制戒
    治期滿釋放，再為不起訴之處分。惟依上揭規定觀察勒戒或
    強制戒治執行完畢釋放後，五年內再犯毒品危害防制條例第
    十條之罪（施用毒品罪）者，檢察官即應依法追訴，毒品危
    害防制條例第二十條第一項、第二項、第二十三條第二項分
    別定有明文。
  (二)核被告於初犯施用毒品案件以後之五年以內，再犯施用第一
    級毒品海洛因、第二級毒品安非他命類（安非他命、甲基安
    非他命）之行為，係犯毒品危害防制條例第十條第一項之施
    用第一級毒品罪及同條第二項之施用第二級毒品罪。被告施
    用毒品前、後持有第一級毒品海洛因、第二級毒品安非他命
    類之低度行為，各應分別為施用第一級、第二級毒品之高度
    行為所吸收，均不另論罪。
  (三)查起訴書雖誤繕被告施用毒品之時間、地點，然此業據蒞庭
    檢察官於未變動其社會基本事實同一性之前提下，當庭更正
    如本判決事實欄之所載，此有本院審判筆錄在卷可稽；核此
    更正範圍，亦無礙於原起訴所特定之事實。本於檢察一體之
    原則，本院當以蒞庭檢察官所到庭更正者，為起訴所指之犯
    罪時、地。
  (四)被告所犯上開二罪，犯意各別，行為互殊，應予分論併罰。
  (五)被告查有如本判決事實欄一(二)所載之犯罪科刑及刑之執行情
    形，此有臺灣高等法院被告前案紀錄表附卷足考。乃於前案
    有期徒刑執行完畢或受一部之執行而赦免後，五年以內，故
    意再犯本起最重本刑有期徒刑以上之罪，為累犯，應依刑法
    第四十七條第一項規定，就其所犯各罪分別加重其刑。
  (六)本院審酌被告犯罪之動機、吸食頻率、曾有施用毒品之前科
    仍不知戒除，惟慮及其犯後坦承犯行、所犯乃戕害自己身心
    健康，尚未危及他人等一切情狀，分別量處如主文所示之刑
    ，併定其應執行之刑。
  (七)扣案之白色結晶體7 包（毛重合計2.63公克），係毒品危害
    防制條例第二條第二項所列管之第二級毒品安非他命類，此
    有基隆市警察局第四分局安樂分駐所查獲涉嫌毒品危害防制
    條例毒品初步鑑驗報告單、毒品初步鑑驗照片各1 紙附卷足
    考，核屬違禁物無疑，併同無從與之完全析離之分裝袋各1
    只，均應依毒品危害防制條例第十八條第一項前段規定，於
    所犯該罪之主文項下併予宣告沒收銷燬。至扣案之玻璃球吸
    食器1 支，係以市售玻璃球試管切割改製而成，尚非專供施
    用毒品之器具，此業據本院當庭勘驗無訛（參見本院審判筆
    錄）；兼以併係被告所有，供本案施用第二級毒品犯罪之所
    用，此亦據被告敘明在卷（參見本院審判筆錄），爰依刑法
    第三十八條第一項第二款規定，於所犯該罪之主文項下併予
    宣告沒收。
據上論斷，應依刑事訴訟法第二百七十三條之一第一項、第二百
九十九條第一項前段，毒品危害防制條例第二十三條第二項、第
十條第一項、第二項、第十八條第一項前段，刑法第十一條、第
四十七條第一項、第五十一條第五款、第三十八條第一項第二款
，判決如主文。
本案經檢察官甲○○到庭執行職務。
中    華    民    國    98    年    2     月    13    日
                  刑事第四庭法  官  王慧惠
以上正本證明與原本無異。
如不服本判決應於收受送達後10日內向本院提出上訴書狀，並應
敘述具體理由；其未敘述上訴理由者，應於上訴期間屆滿後20日
內向本院補提理由書 (均須按他造當事人之人數附繕本)「切勿
逕送上級法院」。
中    華    民    國    98    年    2     月    13    日
                            書記官  王一芳
附錄論罪法條：
毒品危害防制條例第10條第1 項、第2 項
施用第一級毒品者，處6 月以上5 年以下有期徒刑。
施用第二級毒品者，處3 年以下有期徒刑。


司法院資訊處製作；財團法人民間司法改革基金會備份。
